【裁判字號】    92,台上,2239
【裁判日期】    921016
【裁判案由】    塗銷所有權移轉登記
【裁判全文】
最高法院民事裁定                              九十二年度台上字第二二三九號
    上  訴  人  林 高 峰.
    訴訟代理人  蔣 志 明律師
    被上訴  人  甲○○○
    訴訟代理人  楊 明 山律師
右當事人間請求塗銷所有權移轉登記事件，上訴人對於中華民國九十二年七月二十二
日台灣高等法院台南分院第二審判決︵九十二年度上字第九二號︶，提起上訴，本院
裁定如左：
    主  文
上訴駁回。
第三審訴訟費用由上訴人負擔。
    理  由
按對於第二審判決上訴，非以其違背法令為理由，不得為之。又提起上訴，上訴狀內
應記載上訴理由，表明原判決所違背之法令及其具體內容，暨依訴訟資料合於該違背
法令之具體事實。民事訴訟法第四百六十七條、第四百七十條第二項定有明文。而依
同法第四百六十八條規定，判決不適用法規或適用法規不當者，為違背法令；依同法
第四百六十九條規定，判決有該條所列各款情形之一者，為當然違背法令。是當事人
提起上訴，如依民事訴訟法第四百六十八條規定，以第二審判決有不適用法規或適用
法規不當為理由時，其上訴狀或理由書應表明該判決所違背之法令條項，或有關判例
、解釋字號，或成文法以外之習慣或法理等及其具體內容，暨係依何訴訟資料合於該
違背法令之具體事實；如以民事訴訟法第四百六十九條所列各款情形為理由時，其上
訴狀或理由書應表明該判決有合於各該條款之具體內容，及係依何訴訟資料合於該違
背法令之具體事實。上訴狀或理由書如未依上述方法表明，或其所表明者，顯與上開
法條規定不相合時，即難認為已合法表明上訴理由，其上訴自非合法。本件上訴人對
第二審判決提起上訴，係以：依各項事證顯示上訴人係林阿炮之養子、陳林金枝之養
弟。原審認為上訴人非陳林金枝之法定第三順位繼承人，顯違背法令云云，為其論據
。惟查上訴人所陳上述理由，無非係就原審依取捨證據、認定事實之職權行使所論斷
：上訴人主張其係民國二十八年生，於三十年間為林阿炮所收養，而證人蔡茶（即上
訴人生母）於另件台灣雲林地方法院九十年重訴字第一０四號塗銷所有權移轉登記事
件審理中先則證稱，收養之後林高峰（上訴人）就跟伊生活，但林阿炮想念上訴人的
時候，就會叫伊帶林高峰給林阿炮看；嗣又改稱：收養後，上訴人大部分的時間住在
林阿炮的家裡。前後反覆，已有可疑，若上訴人真被林阿炮收養為「養子」，豈有未
入養家由養母盡撫育之責？茍上訴人於服役前確經林阿炮收養，何以依上訴人戶籍謄
本之記載，其於服役完畢返鄉後，幾乎未與林阿炮同住，俾互盡母子間之權利義務關
係，殊與常情有違。況證人蔡茶證稱，林阿炮過世之後事，伊不清楚何人所辦，應該
是其家人子孫（即非上訴人所辦）。再參諸上訴人自承，其稱呼林阿炮為「阿嬤」，
有違常情，及五十三年間上訴人與林美惠結婚時，林阿炮尚生存，上訴人於其所填具
之結婚登記申請書，雖以「林」高峰之名義申請，但其父母欄仍登載其本生父母之姓
名，父親欄更以斜線帶過，並無養父母之姓名，而未見有所謂「養母林阿炮」之記載
。足見上訴人與林阿炮間應無養親子身分關係存在。嗣後上訴人於九十年間單獨向戶
政機關申請更正登記之戶籍謄本，亦難為有利於上訴人之認定。上訴人以其係林阿炮
之養子、陳林金枝之養弟，訴請被上訴人應將系爭房地，以買賣為原因所為之所有權
移轉登記予以塗銷，遷讓交還該房屋，即欠缺權利保護要件，不應准許等情，指摘其
為不當，並就原審已論斷者，泛言為違法，而非表明該判決所違背之法令及其具體內
容，暨依訴訟資料合於該違背法令之具體事實，難認其已合法表明上訴理由。依首揭
說明，應認其上訴為不合法。
據上論結，本件上訴為不合法。依民事訴訟法第四百八十一條、第四百四十四條第一
項、第九十五條、第七十八條，裁定如主文。
中      華      民      國    九十二    年      十      月     十六     日
                              最高法院民事第七庭
                                  審判長法官  蘇  茂  秋
                                        法官  朱  建  男
                                        法官  蘇  達  志
                                        法官  沈  方  維
                                        法官  黃  秀  得
      右正本證明與原本無異
                                              書  記  官
中      華      民      國    九十二    年      十      月    二十八    日


司法院資訊處製作；財團法人民間司法改革基金會備份。
